【裁判字號】    99,台上,4510
【裁判日期】    990715
【裁判案由】    殺人等罪
【裁判全文】
最高法院刑事判決            九十九年度台上字第四五一０號
上  訴  人  甲○○
選任辯護人  蘇慶良律師
上列上訴人因殺人等罪案件，不服台灣高等法院台中分院中華民
國九十九年五月二十日第二審判決（九十九年度上訴字第七九九
號，起訴案號：台灣台中地方法院檢察署九十八年度偵字第一九
八一九號），提起上訴，本院判決如下：
    主  文
上訴駁回。
    理  由
按刑事訴訟法第三百七十七條規定：上訴於第三審法院，非以判
決違背法令為理由，不得為之；是提起第三審上訴，應以原判決
違背法令為理由，係屬法定要件。如果上訴理由書狀並未依據卷
內訴訟資料具體指摘原判決不適用何種法則或如何適用不當，或
所指摘原判決違法情事，顯與法律規定得為第三審上訴理由之違
法情形不相適合時，均應認其上訴為違背法律上之程式，予以駁
回。原判決認定上訴人有其事實欄所載犯行，因而撤銷第一審關
於上訴人殺人既遂部分之科刑判決，改判論上訴人犯殺人罪，處
有期徒刑玖年。另維持第一審論上訴人殺人未遂罪，處有期徒刑
肆年，駁回上訴人此部分在第二審之上訴。並就撤銷改判與上訴
駁回部分所處之刑，定應執行之刑有期徒刑拾貳年。已詳敘其所
憑證據及取捨證據認定之理由。而採證認事，係事實審法院之職
權，依自由心證之原則，對證據之憑信力如何，事實審法院本有
斟酌取捨之權。苟其取捨，不違反經驗法則或論理法則，復已敘
述其憑以判斷之心證理由者，即不得任意指為違法，而據為適法
之第三審上訴理由。原判決依憑上訴人於警詢、偵查中之供述、
告訴人葉錦標之指訴、證人葉錦鴻、蔡惠馨、林永興、陳勝安、
苑志忠、彭清金、巫明珠、張佐銘、李世偉、羅勻娸、李仰薰之
證述，甲○○指紋卡片、扣押物品目錄表、扣案綠色電線一條、
相驗屍體證明書、電線及皮帶照片、現場採證照片、相驗筆錄、
檢驗報告書、解剖照片、法務部法醫研究所檢體監管及送驗紀錄
表、檢體、證物清單、法務部法醫研究所函、解剖報告書、相驗
報告書、字條、豐原醫院、漢忠醫院、台中榮總醫院病歷等證據
，本於事實審法院之推理作用，認定上訴人於民國九十八年五月
二十六日上午七時許，因不滿被害人蕭俊賢起床後以三字經穢語
對其辱罵，乃基於殺人犯意，持被害人所有電線，乘其坐於床沿
，準備上班之際，由後方勒住被害人頸部並將下顎上提，被害人
隨即反抗，致上訴人無法以該電線繞圈勒緊被害人頸部而殺人未
遂；另於九十八年六月四日上午七時許，在被害人承租之套房浴
室，趁被害人於洗臉盆前，低頭洗臉而疏於防備之際，以被害人
所有淺綠色延長線（電線，插座部分經剪斷），從後方纏繞二圈
並勒住被害人頸部，被害人轉身欲反抗時，上訴人將該電線往其
頸部再纏繞二圈，致無力反抗而跪癱在浴室，終因頸部持續受壓
迫乃窒息死亡等情。另依憑上訴人於警詢及偵查中供承其二次勒
殺被害人之動機、手段、未遂原因及事後布置現場製造被害人自
殺假象，並無上訴人所謂被害人自行將電線纏繞在脖子上，叫其
幫忙自殺之情。且上述解剖報告書已載明被害人為他殺，參以鑑
定人許倬憲於第一審審理時證述：被害人確遭外力殺害，非自殺
。而被害人縱曾自行剪下電線、以竹籤戳刺自己胸部，及曾向他
人表示輕生之念，亦曾書寫：「媽咪，兒子友相過，蟲小養道大
，媽，對不其你」之字條一張，至多僅能證明被害人曾有意自戕
，無從推認上訴人係以加工自殺犯意勒殺被害人。原判決復
說明：上訴人並無因精神障礙或其他心智缺陷至不能辨識其行為
違法，或欠缺依其辨識而行為之能力之情形。其選任辯護人辯以
：上訴人或有精神疾病，或後天精神及人格發展異常，甚或智商
發展較為遲緩，而有責任能力障礙事由，請斟酌是否符合刑法第
十九條規定等語，尚無可採，核無送請鑑定之必要。再上訴人行
兇所用之電線，材質堅硬又饒富彈性，足堪供為兇器使用，以電
線纏繞被害人頸部，會使頸動脈竇因外力壓迫而致死，可見上訴
人下手時，具有殺人故意。而被害人死亡與上訴人以電線纏繞其
頸部行為間，具有相當因果關係。又上訴人犯罪後，於有偵查權
限之人知悉前，在警詢時自首犯罪，並接受裁判，合於刑法第六
十二條前段自首得減輕其刑規定，依法減輕其刑。所為論述及說
明，核與經驗法則、論理法則無違，亦無適用法則不當之情形。
上訴意旨仍執陳詞，以其係受託或幫助他人自殺，僅應成立刑法
第二百七十五條罪責云云。乃就原判決已說明或屬原審採證認事
職權之適法行使，任意指摘有採證違背證據法則、適用法則不當
之違法，併重為單純事實之爭執，均非適法之第三審上訴理由。
其餘上訴意旨，仍就與本件犯罪構成要件無關之細節，徒憑己意
，任意指摘，核與法律規定得為第三審上訴理由之違法情形均不
相適合。其上訴違背法律上之程式，應併予駁回。
據上論結，應依刑事訴訟法第三百九十五條前段，判決如主文。
中    華    民    國  九十九  年    七    月   十五   日
                      最高法院刑事第八庭
                          審判長法官  洪  文  章
                                法官  王  居  財
                                法官  郭  毓  洲
                                法官  黃  梅  月
                                法官  邱  同  印
本件正本證明與原本無異
                                      書  記  官
中    華    民    國  九十九  年    七    月   十六   日
                                                     Ｍ

司法院資訊處製作；財團法人民間司法改革基金會備份。
